臺灣高等法院民事裁定
109年度抗字第981號
抗  告  人  財團法人菩提法門佛教基金會

法定代理人  曾素珍  
上列抗告人因與相對人曾綉雲間聲明異議事件，對於中華民國10
9年6月20日臺灣臺北地方法院109年度執事聲字第46號所為裁定
提起抗告，本院裁定如下： 
    主  文
抗告駁回。
抗告費用由抗告人負擔。
    理  由
一、臺灣臺中地方法院（下稱臺中地院）民事執行處108年度司
    執字第118858號清償債務強制執行事件(下稱系爭執行事件)
    ，囑託原法院民事執行處對第三人即抗告人之管理費債權強
    制執行(案號：原法院108年度司執助字第9709號)，原法院
    民事執行處於民國108年11月11日依強制執行法第115條第1
    項規定，以北院忠108司執助字第9707號對抗告人核發扣押
    命令（下稱系爭扣押命令），禁止債務人在新臺幣(下同)1,
    589萬4,837元，及自105年1月1日起至清償日止之利息，及
    執行費12萬7,159元範圍內向抗告人收取管理費債權或為其
    他處分。抗告人聲明異議，原法院司法事務官於109年2月15
    日以108年度司執助字第9709號裁定（下稱原處分）駁回，
    抗告人提出異議，經原法院於109年6月20日以109年度執事
    聲字第46號裁定（下稱原裁定）駁回其異議，抗告人不服，
    提起本件抗告。
二、抗告意旨略以：伊既依強制執行法第119條第1項之規定聲明
    異議，則執行法院應依同法第120條規定通知相對人，相對
    人如認伊之聲明異議不實，自應於收受前項通知後10日內向
    管轄法院提起訴訟，執行法院捨此不為，逕予駁回伊之異議
    ，並非適法。況管理費係各住戶應支出或分攤之費用，雖由
    管理委員會共同收取，以統籌運用，惟管理費之所有屬於全
    體住戶，並非管理委員會所有；且管理費之用途，依公寓大
    廈管理條例第10條第2項規定，限於支付公寓大廈共用部分
    、約定共用部分之修繕、管理、維護費用及共用部分及其相
    關設施之拆除、重大修繕或改良費用，故債權人如非屬修繕
    債權，即不得聲請強制執行。本件債權人對債務人之債權為
    消費借貸債權，故執行法院不得對管理費債權核發系爭扣押
    命令，爰依強制執行法第12條、第119條第1項（或類推適用
    ）聲明異議，求予廢棄原裁定。
三、按強制執行法第115條之命令送達於第三人後，第三人不承
    認債務人之債權之存在，或於數額有爭議時，應於接受法院
    命令後10日內，提出書狀向執行法院聲明異議，同法第119
    條第1項定有明文。本件抗告人對執行法院核發系爭扣押命
    令，雖主張其係依強制執行法第119條第1項規定為聲明異議
    ，惟其就債務人之管理費債權之存在，或於數額並無爭議，
    此有民事聲明異議狀足考（見司執助卷第48至50頁），則其
    主張係依強制執行法第119條第1項之規定聲明異議，顯有誤
    解。是以，抗告人之聲明異議不符強制執行法第119條第1項
    所定要件，應屬同法第12條所定聲明異議之範疇，則抗告人
    執此主張：執行法院應依強制執行法第120條規定通知相對
    人，相對人如認伊聲明異議不實時，應於收受前項通知後10
    日內向管轄法院提起訴訟，不得逕為駁回伊之異議云云，洵
    屬無據。
四、次按就債務人對於第三人之金錢債權為執行時，執行法院應
    發扣押命令禁止債務人收取或為其他處分，並禁止第三人向
    債務人清償，強制執行法第115條第1項定有明文。本件執行
    法院依強制執行法第115條第1項規定，對抗告人核發系爭扣
    押命令，禁止債務人向抗告人收取管理費，此有該扣押命令
    足憑（見司執助卷第24至25頁)。又按本件債務人對抗告人
    之管理費債權既屬金錢債權，且強制執行法或公寓大廈管理
    條例並無禁止扣押之規定，則執行法院自得依前揭規定核發
    系爭扣押命令。再者，債務人即中港商業大樓管理委員會係
    由區分所有權人依法選任管理委員所設立之非法人團體，旨
    在執行區分所有權人會議決議事項及公寓大廈管理維護事務
    ，並向區分所有權人收取管理費，有臺中市西區區公所函在
    卷足參（見司執助卷第8頁）。則債務人依其成立目的、有
    一定之事務所或營業所，並有獨立財產。抗告人主張管理費
    並非債務人所有，執行法院不得扣押云云，為無可採。至臺
    灣高等法院暨所屬法院96年法律座談會見解，係認公寓大廈
    管理委員會積欠大廈修繕費用時，該債權人取得執行名義後
    ，得向執行法院聲請執行該管理委員會之管理費債權，非謂
    債權人之債權須限於修繕費用債權，執行法院始得扣押管理
    費債權，則抗告人據此主張：本件債權人對債務人之債權係
    消費借貸債權，非屬管理修繕債權，執行法院依公寓大廈管
    理條例第10條第2項規定，不得扣押本件管理費債權云云，
    亦非可採。
五、從而，原裁定維持原法院司法事務官之處分，駁回抗告人之
    異議，尚無違誤。抗告意旨仍執前詞，指摘原裁定不當，求
    予廢棄，為無理由，應予駁回。
六、據上論結，本件抗告為無理由。爰裁定如主文。　　　　
中　　華　　民　　國　　109 　年　　10　　月　　28　　日
                  民事第五庭
                      審判長法  官  賴劍毅
                            法  官  楊雅清
                            法  官  陳君鳳
正本係照原本作成。
本裁定除以適用法規顯有錯誤為理由外，不得再抗告。如提起再
抗告，應於收受送達後10日內委任律師為代理人向本院提出再抗
告狀。並繳納再抗告費新臺幣１千元。
中　　華　　民　　國　　109 　年　　10　　月　　29　　日

 　　　　　　　　　　　　 　書記官  林桂玉